臺灣宜蘭地方法院刑事判決
111年度訴字第244號
公  訴  人  臺灣宜蘭地方檢察署檢察官
被      告  魏文新




上列被告因妨害公務案件，經檢察官聲請簡易判決處刑（111年
度偵字第3501號），本院認不宜以簡易判決處刑，改依通常程序
審理，判決如下：
    主  文
魏文新犯駕駛動力交通工具妨害公務執行罪，處有期徒刑柒月。
    犯罪事實
一、魏文新於民國111年4月26日0時27分許，駕駛車牌號碼000-0
    000號自用小客車，在宜蘭縣礁溪鄉大塭路三抱竹橋處，因
    變換車道未打方向燈，於員警謝宗恩、張偉程、停翔宇駕駛
    巡邏車開啟警示燈並使用廣播器示意魏文新停車受檢時，魏
    文新拒絕受檢而駕駛上開車輛加速離去，上開員警即駕駛巡
    邏車在後追捕，嗣於同日0時48分許，在宜蘭縣壯圍鄉大福
    路2段286巷，魏文新發現為死巷無法駕駛汽車前進時，明知
    員警駕駛巡邏車緊跟在後，竟仍基於對於公務員依法執行職
    務時以駕駛動力交通工具施強暴、損壞公務員職務上掌管之
    物品之犯意，率以駕駛車輛倒車之強暴手段，撞擊當時依法
    執行勤務之員警所駕駛之巡邏車，致巡邏車前保險桿及擋風
    玻璃破損（無人員受傷），嗣為警當場逮捕。
二、案經宜蘭縣政府警察局礁溪分局報告臺灣宜蘭地方檢察署檢
    察官偵查起訴。
    理  由
壹、程序部分
    本判決所引用傳聞證據之證據能力，當事人於本院審理程序
    中均表示同意有證據能力（見本院111年度訴字第244號卷【
    下稱訴字卷】第59頁、第88頁至第90頁）。基於尊重當事人
    對於傳聞證據之處分權，及證據資料愈豐富愈有助於真實發
    現之理念，審酌該等證據作成時並無違法取證或顯不可信之
    瑕疵，以之作為證據應屬適當，依刑事訴訟法第159條之5規
    定及最高法院104年度第3次刑事庭會議決議意旨，認該等證
    據資料均有證據能力。至本判決所引之非供述證據，與本案
    均有關連性，亦無證據證明係實施刑事訴訟程序之公務員以
    不法方式所取得，依刑事訴訟法第158條之4之反面解釋，當
    有證據能力。
貳、實體部分
一、訊據被告魏文新固坦承其於上開時、地，明知員警駕駛巡邏
    車緊跟在後，駕駛車輛倒車而撞擊當時依法執行勤務之員警
    所駕駛之巡邏車，致巡邏車前保險桿及擋風玻璃破損等情，
    並表示有承擔刑事責任之意，惟辯稱：我當時跑到死巷，知
    道後方有巡邏車，所以慢慢倒車，我知道倒車會撞擊到巡邏
    車，但不是加速或以踩油門方式倒車，我沒有要衝撞巡邏車
    的意思，我是想倒車看看有沒有其他路可以行駛。我於案發
    當時知道巡邏車在我後面，但不知道確實距離，是我先倒車
    ，巡邏車才從後方過來巷口，我發現有巡邏車時有馬上踩煞
    車云云。惟查：
　㈠被告於上開時、地，明知員警駕駛巡邏車緊跟在後，駕駛車
    輛倒車而撞擊當時依法執行勤務之員警所駕駛之巡邏車，致
    巡邏車前保險桿及擋風玻璃破損等情，業據被告於警詢、偵
    查及本院審理中供承在卷（見偵卷第5頁至第7頁、第66頁、
    訴字卷第58頁至第59頁、第90頁至第91頁），核與證人吳宗
    澄於警詢中之證述相符（見偵卷第8頁至第9頁）、員警密錄
    器錄影畫面翻拍照片、現場照片（見偵卷第17頁至第20頁）
    、員警職務報告（見偵卷第10頁）、宜蘭縣政府警察局礁溪
    分局礁溪派出所111年4月25日19人勤務分配表（見偵卷第11
    頁）、本院勘驗筆錄（見訴字卷第60頁至第63頁）各1份在
    卷可稽，足認被告上開供述與事實相符，此部分之事實，首
    堪認定。
　㈡被告雖以前詞置辯，然經本院當庭勘驗員警密錄器錄影畫面
    檔案，結果為：
　　⒈檔案名稱「攔查過程2 （行車紀錄器）」：
　　  ⑴影片拍攝當時為夜間、車燈照明，拍攝角度為自警車內
        部往外平行拍攝畫面。影片一開始被告駕駛車牌號碼「
        BBL-9181」號黑色自小客車（下稱黑色轎車）暫時停於
        畫面左下方，影片可見畫面右邊為一處民宅，於民宅四
        周則雜草叢生並未見有疑似道路影像。
　　  ⑵【00:36:10】至【00:36:11】警車行駛至黑色轎車後方
        停下，此時兩車間距離十分接近，於警車停下後，黑色
        轎車稍微往前行駛後停下，警車亦隨之跟上並停下。
　　  ⑶【00:36:12】黑色轎車停下後不久隨即朝後方倒車，畫
        面晃動，警車因此稍微往後退，黑色轎車即煞車並停置
        於該處。
　　⒉檔案名稱「攔查過程2 （密錄器）」：
　　　⑴影片拍攝當時為夜間，拍攝角度為警方配戴密錄器往外
        平行拍攝畫面，影片一開始可見警方正開著警車追逐被
        告駕駛之車輛，影片中並不時傳出喇叭聲。
　  　⑵[00:39:46]甲警員：等下等下等下。
　     （此時影片傳出車門開關聲）
　      [00:39:48]甲警員：前面還有路，前面還有路。（影片
        中警車繼續朝前方駕駛，畫面可見四周景色多為樹木及
        草叢，且隨著警車行駛畫面出現晃動及行駛過非平坦路
        面之框啷聲）
　      [00:40:02]他警員：欸欸。
　      [00:40:02]他警員：欸他，他後。
　      （該名警員語畢後，畫面可見晃動一下，隨後甲警員做
        出停車動作。）
　      [00:40:07]甲警員：幹你娘。
　      （甲警員將車子暫停後打開車門下車）
　      [00:40:11]他警員：下車！
　      [00:40:12]甲警員：下車！
　      （此時隨著甲警員移動，畫面可見隱約黑色轎車後保險
        桿與警車前保險桿貼合，影片中並傳出「下車」之命令
        ）（見訴字卷第60頁至第61頁）
　　自上開勘驗結果可知，員警一路駕駛巡邏車追逐被告所駕駛
    之車輛，並以鳴按喇叭之方式試圖使被告停車受檢，是被告
    於案發當時明知員警駕駛巡邏車緊追於其駕駛之車輛後甚明
    。而被告則一路駕車行駛至無道路之處，於員警行駛至被告
    所駕駛之車輛後，被告明知其所駕駛之車輛後方為巡邏車，
    率爾倒車可能撞擊執行公務員警所駕駛之巡邏車，並造成巡
    邏車損壞，竟仍以倒車方式撞擊巡邏車，是其主觀上顯有對
    於公務員依法執行職務時以駕駛動力交通工具施強暴、損壞
    公務員職務上掌管之物品之犯意無訛。
　㈢被告雖以前詞置辯，然衡情一般駕駛車輛於倒車前，均會查
    看後方是否有其他車輛，以避免撞擊他人或車輛，而觀前開
    勘驗結果，員警於被告車輛仍向前行駛時即已接近被告所駕
    駛之車輛後方，被告方倒車衝撞警車，是其所稱「先倒車巡
    邏車方於其所駕駛車輛後方」之情，顯無可採。又汽車於未
    踩油門之時仍有一定動力，而可能撞擊他人或車輛等情，為
    一般駕駛汽車之人均知之事，是被告所稱其並未加速、踩油
    門云云，自無礙於其具有對於公務員依法執行職務時以駕駛
    動力交通工具施強暴、損壞公務員職務上掌管之物品犯意之
    情。
　㈣按刑法第135條第1項之罪，以對於公務員依法執行職務時施
    強暴脅迫為要件。此之所謂施強暴，不以對於公務員之身體
    直接實施暴力為限，凡以公務員為目標，而對物或對他人施
    暴力，其結果影響及於公務員之執行職務者，亦屬之；且所
    稱「強暴」，係指一切有形力即物理力之行使，不問其係對
    人或對物為之均包括在內（最高法院84年度台非字第333號
    、82年度台上字第608號判決意旨參照）。被告既然主觀上
    具有損壞公務員職務上掌管之物品及駕駛動力交通工具而對
    於公務員依法執行職務實施強暴之故意，而駕駛上開車輛倒
    車撞擊斯時由依法執行職務之員警所駕駛，並由員警職務上
    所掌管之巡邏車，被告之行為程度已達到以公務員為目標實
    施有形物理暴力，並產生積極妨害公務員執行職務之程度，
    而該當「強暴」行為，並造成巡邏車受有前述損壞情形，則
    被告所為自構成刑法第135條第3項第1款之以駕駛動力交通
    工具對執行職務公務員施強暴罪、同法第138條之損壞公務
    員職務上掌管物品罪。
　㈤綜上，本件事證明確，被告上開犯行堪以認定，應予依法論
    科。　
二、論罪
　㈠核被告所為，係犯刑法第135條第3項第1款之以駕駛動力交通
    工具對執行職務公務員施強暴罪，與同法第138條之損壞公
    務員職務上掌管物品罪。
　㈡聲請簡易判決處刑意旨雖認被告本案犯行構成刑法第135條第
    1項之對於依法執行職務之公務員施強暴脅迫罪、第138條毀
    損公務員職務上掌管物品罪嫌，然被告本案既係以駕駛車輛
    倒車撞擊警用巡邏車之方式為之，自應構成刑法第135條第3
    項第1款之以駕駛動力交通工具對執行職務公務員施強暴罪
    ，業如前述，惟因二者基本社會事實同一，並經本院於審理
    中當庭諭知，爰依法變更起訴法條。
　㈢被告所為上開妨害公務犯行部分，因所侵害者為國家法益而
    非個人法益，故被告雖係於警員謝宗恩、張偉程、停翔宇3
    位公務員執行職務時，為前述妨害公務行為，仍屬單純一罪
    。
　㈣被告係以1駕車倒車衝撞巡邏車之行為而觸犯上開數罪，為想
    像競合犯，應依刑法第55條之規定，從一重之以駕駛動力交
    通工具對執行職務公務員施強暴罪處斷。
三、爰審酌被告明知其遭警察駕駛巡邏車依法追捕，僅為逃避追
    捕而為本案犯行，並造成巡邏車受損，所為實有不該；兼衡
    以被告本案犯罪情節，其國中畢業之智識程度，未婚，先前
    從事廚師，自陳需照顧父母之家庭生活狀況等一切情狀，量
    處如主文所示之刑。
據上論斷，應依刑事訴訟法第299條第1項前段、第300條，刑法
第135條第3項第1款、第138條、第55條，判決如主文。
本案經檢察官張鳳清提起公訴，檢察官張學翰到庭執行職務。
中　　華　　民　　國　　111 　年　　9 　　月　　22　　日
                  刑事第五庭  審判長法  官  陳嘉年
                                    法  官  程明慧
                                    法  官  李蕙伶
以上正本證明與原本無異。
本判決為第一審判決，當事人如不服本判決，應於收受送達後20
日內向本院提出上訴書狀（須按他造當事人之人數附繕本）；告
訴人、被害人如不服本判決，應請求檢察官於上訴期間內提出上
訴。若有上訴權人均未提出上訴，待判決確定後本件將送檢察署
執行，檢察署將以傳票或命令告知被告有關執行之事宜，被告勿
庸於收到本判決後即前來本院或檢察署繳納易科罰金或進行其他
執行事項。
                                    書記官  陳靜宜
中　　華　　民　　國　　111 　年　　9 　　月　　28　　日
    　　　　　　　　　　　　　　　　　　
附錄本案論罪科刑法條：
中華民國刑法第135條
對於公務員依法執行職務時，施強暴脅迫者，處3年以下有期徒
刑、拘役或30萬元以下罰金。
意圖使公務員執行一定之職務或妨害其依法執行一定之職務或使
公務員辭職，而施強暴脅迫者，亦同。
犯前二項之罪而有下列情形之一者，處6月以上5年以下有期徒刑
：
一、以駕駛動力交通工具犯之。
二、意圖供行使之用而攜帶兇器或其他危險物品犯之。
犯前三項之罪，因而致公務員於死者，處無期徒刑或7年以上有
期徒刑；致重傷者，處3年以上10年以下有期徒刑。

中華民國刑法第138條
（妨害職務上掌管之文書物品罪）
毀棄、損壞或隱匿公務員職務上掌管或委託第三人掌管之文書、
圖畫、物品，或致令不堪用者，處5年以下有期徒刑。